【裁判字號】    98,簡上,16
【裁判日期】    980414
【裁判案由】    詐欺
【裁判全文】
臺灣宜蘭地方法院刑事判決              98年度簡上字第16號
上  訴  人  臺灣宜蘭地方法院檢察署檢察官
被      告  乙○○
上列上訴人因被告詐欺案件，不服中華民國97年12月30日，本院
宜蘭簡易庭97年度宜簡字第599號判決（聲請簡易判決處刑案號
：台灣宜蘭地方法院檢察署97年度偵緝字第281號）提起上訴，
暨移送併辦（案號：同署98年度偵字第639號），本院管轄之第
二審合議庭判決如下：
    主  文
原判決撤銷。
乙○○幫助犯詐欺取財罪，處有期徒刑參月，如易科罰金，以新
台幣壹仟元折算壹日。
    犯 罪 事 實
一、乙○○預見將自己之銀行帳戶存摺出租與他人使用，可能因
    此供不法詐騙份子利用，以詐術使他人將款項匯入後，再予
    提領運用，因而幫助他人從事詐欺犯罪，竟意圖為第三人不
    法所有，基於幫助他人詐欺取財之未必故意，於民國97年2
    月間某日，在南投縣某國小，將其所有第一商業銀行帳號00
    000000000號帳戶之存摺、提款卡、密碼及印章以新臺幣（
    下同）4,000元之代價出租與真實姓名年籍不詳成年男子，
    幫助該不詳之人所屬不法詐騙集團為詐欺犯行。該不法詐騙
    集團於收受該存摺、提款卡、密碼及印章後，意圖為自己不
    法之所有，基於詐欺取財之犯意，(一)於97年3月20日晚上8時
    52分許，撥打電話予丙○○，佯稱因其購買之化妝品，付款
    方式錯誤，須至ATM提款機做連線更改該付款方式云云，使
    丙○○陷於錯誤，於同日晚上10時22分、10時36分及10時39
    分，依指示分別將89,000元、30,000及1,000元匯入至乙○
    ○之上開帳戶，合計詐得120,000元後，詐騙集團成員即提
    領一空，嗣經丙○○報警循線查獲。(二)於網路刊登「債務健
    診諮詢服務」不實資訊，致甲○○陷於錯誤，於97年3月18
    日與其聯絡，詐騙集團成員即詐稱：為代為辦理貸款，應繳
    付手續費用云云，甲○○因而於同月20日請託李文明匯款6,
    136元至乙○○上揭帳戶後，詐騙集團成員即提領一空，嗣
    甲○○因詐騙集團成員遲未依約匯回款項始知受騙。
二、案經臺北市政府警察局松山分局報告臺灣臺北地方法院檢察
    署呈請臺灣高等法院檢察署核轉台灣宜蘭地方法院檢察署檢
    察官偵查起訴，及桃園縣政府警察局中壢分局報告臺灣桃園
    地方法院檢察署呈請臺灣高等法院檢察署核轉台灣宜蘭地方
    法院檢察署檢察官移送併辦。
    理  由
一、被告乙○○對於上開犯行坦承不諱，且有被害人丙○○、甲
    ○○於警詢之證述可參，復有第一商業銀行函被告之開戶資
    料及自97年3月19日起至97年3月20日止之帳戶往來交易明細
    表1份、郵政國內匯款執據3份、郵政跨行匯款申請書1份在
    卷可參。事證明確，被告犯行應堪認定。
二、核被告所為，係犯刑法第339條第1項詐欺取財罪之幫助犯，
    爰依刑法第30條第2項之規定，按正犯之刑減輕之。被告以
    一行為交付一存摺、印章、提款卡及密碼，幫助詐騙集團成
    員為二次詐騙行為，係以一行為觸犯數罪名，為想像競合犯
    ，依刑法第55條之規定以幫助詐欺一罪論。公訴人移送併辦
    事實，與聲請簡易判決處刑書內所載犯罪事實間，具有想像
    競合犯之裁判上一罪關係，為起訴效力所及，本院自應併予
    審理。原審據以論罪科刑，固非無見，惟查，公訴人移送併
    辦之事實，原審未及審酌，即有未洽，上訴人上訴意旨為有
    理由，應由本院將原判決予以撤銷改判。爰審酌被告年紀尚
    輕，竟不思努力工作賺取所需，反圖不法利得幫助詐欺集團
    詐取他人財物，助長目前社會上詐欺犯罪行徑，對社會治安
    斲傷甚劇，其行為對被害人造成之損害達十餘萬元，惟其生
    活狀況、智識程度，及犯罪後尚知坦承犯行之態度等一切情
    狀，量處如主文所示之刑，並諭知易科罰金之折算標準。
據上論斷，依刑事訴訟法第455條之1第1項、第3項、第369條第1
項前段、第364條、第299條第1項前段，刑法第339條第1項、第
55條、第30條第1項前段、第2項、第41條第1項前段，判決如主
文。
本案經檢察官張立言到庭執行職務。
中    華    民    國    98    年    4     月    14    日
                  刑事第二庭  審判長法  官  黃永勝
                                    法  官  鄭貽馨
                                    法  官  謝佩玲
以上正本證明與原本無異。
本判決不得上訴。
                                    書記官  李玉雲
中    華    民    國    98    年    4     月    15    日
附錄本案論罪科刑法條：
中華民國刑法第339條第1項
意圖為自己或第三人不法之所有，以詐術使人將本人或第三人之
物交付者，處5年以下有期徒刑、拘役或科或併科1千元以下罰金
。


司法院資訊處製作；財團法人民間司法改革基金會備份。
